【裁判字號】    99,易,3322
【裁判日期】    991231
【裁判案由】    賭博
【裁判全文】
臺灣臺北地方法院刑事判決              99年度易字第3322號
公  訴  人  臺灣臺北地方法院檢察署檢察官
被      告  吳建漢
上列被告因賭博案件，經檢察官聲請以簡易判決處刑（99年度偵
字第20826 號），本院認不宜以簡易判決處刑，改依通常程序審
理，於準備程序進行中，因被告就被訴事實為有罪之陳述，經本
院告知簡式審判程序意旨，並聽取公訴人及被告之意見後，本院
裁定進行簡式審判程序審理，並判決如下：
    主  文
吳建漢共同意圖營利聚眾賭博，處有期徒刑陸月，如易科罰金，
以新臺幣壹仟元折算壹日。扣案如附表所示之物均沒收。
    事  實
一、吳建漢基於意圖營利，供給賭博場所、聚眾賭博及在公眾得
    出入之場所賭博之單一接續犯意，自民國98年10、11月某日
    起至99年3 月4 日止，在臺北市○○區○○路4 段69號10樓
    之公眾得出入之場所，經營信億公司，以臺灣期貨交易所發
    行量加權股價指數漲跌作為賭博輸贏賠付標的之簽賭業務，
    並以電話號碼為00-00000000 之市內電話及「大期」網站供
    不特定多數人以電話或網路簽賭，並於98年12月間以月薪新
    臺幣（下同）1 萬元雇用蕭麗寧在該公司擔任存、提銀行帳
    戶內賭金之業務，及於99年3 月1 日起雇用徐慧雅在該公司
    擔任招攬不特定賭客下注之工作，而與蕭麗寧、徐慧雅共同
    基於上開犯意聯絡，與簽賭者對賭金錢。其賭博方法係在上
    址擺放電腦主機及螢幕，提供賭客查詢每日臺灣股市指數之
    漲跌狀況，賭客如欲以臺灣股市指數之漲跌簽注牌支，則以
    「口數」作為下注單位，不收保證金，由賭客自行決定，並
    可決定作「多單」（亦即賭指數上漲）、或「空單」（亦即
    賭指數下跌），未經由撮合，而僅以當日之臺灣股市指數漲
    跌點數多寡乘以口數倍率，作為結算盈虧之依據，每口賭金
    200 元，意即賭客若下單買「多」，而臺灣股市指數上漲，
    賭客若下單買「空」，而臺灣股市指數下跌，則每點均需賠
    賭客200 元；賭客若下單買「多」，而臺灣股市指數下跌，
    賭客若下單買「空」，而臺灣股市指數上漲，則每點均贏賭
    客200 元，以此方式與賭客對賭，而賭客每簽賭1 口無論輸
    贏，吳建漢均按口數抽取每口300 元之手續費，吳建漢自其
    向具有幫助犯意之崔同樂購買其所申請玉山商業銀行基隆路
    分行帳號0000000000000 號活期儲蓄存款帳戶供賭客支付賭
    金及支出賭金，合計獲利高達415 萬3900元。迄於99年3 月
    4 日10時許經法務部調查局臺北市調查處持搜索票至上址查
    獲，並扣得吳建漢所有供經營賭博所用如附表所示之物。
二、案經法務部調查局臺北市調查處報請臺灣臺北地方法院檢察
    署檢察官偵查起訴。
    理  由
一、按本件被告吳建漢所犯係死刑、無期徒刑、最輕本刑為3 年
    以上有期徒刑以外之罪，其於準備程序就前揭被訴事實為有
    罪之陳述，經告知簡式審判程序之旨，並聽取其與公訴人之
    意見後，本院認無不得或不宜改依簡式審判程序進行之處，
    爰依刑事訴訟法第273 條之1 第1 項、第284 條之1 ，裁定
    本件進行簡式審判程序，合先敘明。
二、訊據被告對於上開犯罪事實坦承不諱，並經證人周宥慧、李
    宏霖、蕭麗寧、徐慧雅於調查局詢問時證述明確，且有被告
    以行動電話門號0000000000號與蕭麗寧、被告以室內電話00
    -00000000 號與周宥慧、李宏霖通話之監聽譯文、玉山銀行
    基隆路分行99年3 月30日玉山基路字第0990326005號函及崔
    同樂帳戶交易明細各1 份附卷可稽，復有如附表所示之物扣
    案可資佐證，因認被告之自白與事實相符，堪以採信。本案
    事證明確，被告犯行洵堪認定，應予依法論科。
三、本件被告與賭客簽賭臺灣股市指數，係以偶然之事實決定輸
    贏，顯係於不特定公眾得出入之場所所為之博倖行為。是核
    被告與賭客對賭之行為，係犯刑法第266 條第1 項前段之賭
    博罪。另按住宅雖原非公眾得出入之場所，惟若長期供不特
    定之人出入賭博財物，即失純住宅之性質，與公眾得出入之
    場所無異（司法院77廳刑一字第1611號函；79廳刑一字第30
    9 號函），另按刑法第268 條規定之「聚眾賭博」，係指聚
    集不特定人參與賭博之行為，縱未於現實上同時糾集多數人
    於同一處所，而係聚集眾人之財物進行賭博者，例如職棒簽
    賭及六合彩組頭等以電話、傳真之方式供人簽賭之行為，亦
    屬之。查本案被告係基於營利之意圖，在信億公司聚集不特
    定人以電話及網站下注之方式，為臺灣股市指數簽賭之行為
    等情，已如前述，是被告顯係基於營利之意圖，與不特定人
    以電話聯絡及網路下注方式簽賭，自與刑法第266 條第1 項
    前段於公眾得出入之場所賭博罪、刑法第268 條之意圖營利
    供給賭博場所及意圖營利聚眾賭博罪之構成要件該當。核被
    告所為，係犯刑法第266 條第1 項前段賭博罪、同法第268
    條前段之意圖營利供給賭博場所罪及後段之意圖營利聚眾賭
    博罪。被告與賭客對賭之犯行，雖未據起訴，然與公訴人起
    訴被告意圖營利供給賭博場所及聚眾賭博犯行間有裁判上一
    罪之關係，應為起訴效力所及，本院自得予以審判。被告與
    蕭麗寧、徐慧雅就上開犯行，有犯意聯絡及行為分擔，應論
    以共同正犯。被告自98年10、11月間某日起至99年3 月4 日
    為調查局查獲止，前後供給賭場、聚眾賭博及普通賭博犯行
    ，各係基於同一犯意，對同一法益侵害之數舉動接續施行，
    各應依接續犯論以一罪。被告所犯意圖營利供給賭場、意圖
    營利聚眾賭博及普通賭博三罪，係基於一個賭博犯意之決定
    ，達成其同一犯罪之各個舉動，應屬法律概念之一行為，其
    一行為觸犯上開三罪名，為想像競合犯，應依刑法第55條規
    定從一重之意圖營利聚眾賭博罪處斷。爰審酌被告不思依循
    正軌賺取金錢，反因一時貪欲，招攬賭客以臺灣股市指數為
    標的下注賭博，助長投機僥倖心理，對社會風氣有不良影響
    ，惟念其犯後坦承犯行，態度尚佳，經營簽賭站之期間長短
    、經營之規模大小等一切情狀，量處如主文所示之刑，並諭
    知易科罰金之折算標準。扣案如附表編號1 至10、12、13、
    16、17所示之物，均為被告所有供犯本罪所用之物，業經被
    告於調查局詢問時供承在卷，扣案如附表編號11之帳號密碼
    記事本、編號14之被告存摺影本、編號15之筆記型電腦，被
    告雖於本院審理時供稱為其私人所使用而非用以犯本罪所用
    之物，惟附表編號11之帳號密碼記事本內載有「大期」網站
    帳號密碼、附表編號14被告之存摺影本內有大量且密集之網
    路轉帳紀錄、附表15筆記型電腦中硬碟擷取資料亦存有客戶
    聯絡資料及盈虧紀錄，亦應屬被告所有供犯本罪所用之物，
    爰均依刑法第38條第1 項第2 款宣告沒收。至於扣案之蕭麗
    寧、蕭創仁、吳定叡、蕭清介之存摺影本1 本，並非被告用
    以犯本罪所用之物，此經被告於調查局詢問時供述在卷，亦
    非當場賭博之器具或在賭檯或兌換籌碼處之財物，爰不予宣
    告沒收。
四、另查被告於調查局及偵查中均供稱其與客戶對賭臺灣期貨指
    數為標的，即係以股價指數為依據，類於「台股股價指數期
    貨契約」之情形。而所謂之「台股股價指數期貨契約」，係
    指臺灣期貨交易所現有之一種交易商品，其交易規則係依「
    臺灣期貨交易所股份有限公司『臺灣證券交易所股價指數期
    貨契約』交易規則」。本件被告所經營之信億公司簽賭站固
    確未經財政部證券暨期貨管理委員會之許可，然被告除向該
    些欲以每日臺灣股市指數之漲跌為標的下注之賭客收取手續
    費，並允諾以臺灣股市指數之漲跌作為賭博勝負賠付之依據
    外，並無任何積極具體之事證足資證明並顯示被告所經營之
    簽賭站，尚有另向該些簽注之賭客，要求收取一定數量之「
    保證金」，如檢查保證金未到位足量則不予接受之情事。此
    外，亦未允諾以任何方式進行任何撮合之動作，或將該些買
    賣做任何書面之揭示或回報，諸如此類「經營期貨交易所或
    經營期貨交易所業務」、「期貨結算」之行為。由此足見，
    本件被告僅以臺灣股市指數為標的而賭玩，並純粹決定於運
    氣之賭博行為，亦即本案交易雙方，均僅係依臺灣股市指數
    之漲跌為依據，由被告與賭客對賭，因此本案即難謂雙方有
    買賣標定物之約定，意即雙方間之下注與接受下注之行為，
    尚難解為即有買賣標的物（即「台股股價指數期貨契約」）
    之合意，而可認為當事人間或下注者與其他人間有類於「台
    股股價指數期貨契約」之情形。因此其等之行為，即與期貨
    交易法第3 條第1項 關於「期貨交易」之定義不符，即與期
    貨交易法第112 條第1 款「未經許可，擅自經營期貨交易所
    或期貨交易所業務者」之構成要件並不該當。蓋此類對賭之
    行為，實際上僅係以不確定指數之漲跌為標準來決定輸贏，
    與真正之期貨交易並無相關。又本件被告與下注者乃以臺灣
    股市指數之漲跌為「下注標的」，並無任何期貨商品之交易
    買賣行為，即非以臺灣股市指數之漲跌為「買賣標的」。且
    所謂「輸贏視下注買單與出單時期貨指數盤差每點200 元計
    算」者，乃計算賭注輸贏之賠付標準，並非期貨交易盈虧之
    結算。蓋被告乃以每日臺灣股市指數之漲跌為標的向下注之
    客戶收取手續費，再以臺灣股市指數之漲跌作為賭博勝負賠
    付之依據，彼此間之下注與接受下注之行為，與買賣標的物
    即「台股股價指數期貨契約」之合意並不相當。復無其他積
    極事證足資證明被告等所經營之簽賭站，有為客戶從事受託
    、執行結算交割等期貨交易或逕為期貨交易相對方之經營期
    貨經紀商或期貨自營商之業務行為，自難認被告上開經營簽
    賭站之方式，與臺灣期貨交易所之台股期貨商品相同，而有
    違反期貨交易法第56條第1 項及應依同法第112 條規定論處
    。再被告雖接受下注者以臺灣股市指數為標的下注，但並無
    與之交易買賣期貨商品，及成立期貨交易契約，自非屬接受
    期貨交易人下單，而從事期貨交易業務，亦難謂被告從事上
    開行為即屬經營期貨經紀商獲期貨自營商。是以本案被告雖
    有接受下注，並收取手續費或佣金，然並無相關證據可供證
    明被告確有向期貨交易所（不論本國或外國）實際下單或撮
    合完成交易之行為，既如上述，則其行為與期貨交易法第11
    2 條第3 款「違反第56條第1 項之規定者」之構成要件，亦
    不該當。綜上，本件被告上開行為不另構成違反期貨交易法
    之罪責，附此敘明。
據上論斷，應依刑事訴訟法第452 條、第273 條之1 第1 項、第
284 條之1 、第299 條第1 項前段，刑法第28條、第266 條第1
項前段、第268 條、第55條、第41條第1 項、第38條第1 項第2
款，刑法施行法第1 條之1 ，判決如主文。
本案經檢察官蒲心智到庭執行職務。
中    華    民    國    99    年    12    月    31    日
                  刑事第十八庭  法  官  林芳華
以上正本證明與原本無異。
如不服本判決應於收受送達後10日內向本院提出上訴書狀，並應
敘述具體理由；其未敘述上訴理由者，應於上訴期間屆滿後20日
內向本院補提理由書（均須按他造當事人之人數附繕）「切勿逕
送上級法院」。
                                書記官  林鈴芬
中    華    民    國    99    年    12    月    31    日
附表
┌──┬─────────────┬────────┐
│編號│名稱                      │數量            │
├──┼─────────────┼────────┤
│1   │客戶資料表                │壹本            │
├──┼─────────────┼────────┤
│2   │交易規則客戶聯繫名單      │壹本            │
├──┼─────────────┼────────┤
│3   │客戶聯繫名冊              │壹本            │
├──┼─────────────┼────────┤
│4   │客戶聯繫狀況紀錄表        │壹本            │
├──┼─────────────┼────────┤
│5   │客戶資料                  │壹本            │
├──┼─────────────┼────────┤
│6   │客戶聯繫名冊資料表        │壹本            │
├──┼─────────────┼────────┤
│7   │話術及交易規則說明        │壹本            │
├──┼─────────────┼────────┤
│8   │話術、交易規則及開戶須知  │拾捌張          │
├──┼─────────────┼────────┤
│9   │下單電話及員工座位表      │貳張            │
├──┼─────────────┼────────┤
│10  │台指指數統計表            │壹本            │
├──┼─────────────┼────────┤
│11  │帳號密碼記事本            │壹本            │
├──┼─────────────┼────────┤
│12  │電腦列印資料              │肆拾玖張        │
├──┼─────────────┼────────┤
│13  │存匯款單                  │壹本            │
├──┼─────────────┼────────┤
│14  │吳建漢存摺影本            │壹本            │
├──┼─────────────┼────────┤
│15  │筆記型電腦（含電腦硬碟擷取│壹台            │
│    │資料壹本）                │                │
├──┼─────────────┼────────┤
│16  │電腦主機（含電腦硬碟擷取資│壹台            │
│    │料壹本）                  │                │
├──┼─────────────┼────────┤
│17  │電腦主機（含電腦硬碟擷取資│壹台            │
│    │料壹本）                  │                │
└──┴─────────────┴────────┘

司法院資訊處製作；財團法人民間司法改革基金會備份。
